【裁判字號】    96,訴,3424
【裁判日期】    970109
【裁判案由】    毒品危害防制條例
【裁判全文】
臺灣高雄地方法院刑事判決              96年度訴字第3424號
公  訴  人  臺灣高雄地方法院檢察署檢察官
被      告  乙○○
上列被告因毒品危害防制條例案件，經檢察官提起公訴（96年度
毒偵字第6795號），本院判決如下：
    主  文
乙○○施用第一級毒品，累犯，處有期徒刑拾壹月，扣案之海洛
因拾壹包（驗後淨重共壹點參伍公克，及含海洛因之包裝袋拾壹
個）沒收銷燬；又施用第一級毒品，累犯，處有期徒刑拾壹月，
扣案之海洛因拾壹包（驗後淨重共壹點參伍公克，及含海洛因之
包裝袋拾壹個）沒收銷燬；又施用第二級毒品，累犯，處有期徒
刑伍月。應執行有期徒刑貳年，扣案之海洛因拾壹包（驗後淨重
共壹點參伍公克，及含海洛因之包裝袋拾壹個）沒收銷燬。
    事  實
一、乙○○曾因施用毒品犯行，經本院以民國87年度毒聲字第43
    31號裁定送勒戒處所觀察、勒戒後，認有繼續施用毒品之傾
    向，經本院以88年度毒聲字第3318號裁定令入戒治所施以強
    制戒治，於89年3 月22日停止強制戒治出監，於89年5 月6
    日視為執行完畢，並經臺灣高雄地方法院檢察署檢察官於89
    年5 月30日以89年度戒毒偵字第587 號為不起訴處分確定。
    又因竊盜及施用第一級、第二級毒品案件，經本院以92年度
    訴字第2553號判決，分別判處有期徒刑10月、8 月、4 月，
    應執行有期徒刑1 年8 月確定，甫於94年11月9 日縮刑期滿
    執行完畢。猶不知戒絕毒癮，明知海洛因及甲基安非他命分
    別係毒品危害防制條例第2 條第2 項第1 款及第2 款所分別
    明定之第一級毒品及第二級毒品，不得持有、施用，竟於上
    開施用毒品犯行執行完畢後5 年內，復基於施用第一級毒品
    海洛因之犯意，於96年7 月26日晚間某時、96年7 月27日上
    午8 時許，均在高雄縣林園鄉○○村○○路王公廟產業道路
    旁，均以將海洛因摻入香菸內點煙吸食之方式，各施用海洛
    因1 次，共2 次（起訴書記載被告自96年7 月間某日起至96
    年7 月27日上午8 時許，施用海洛因多次，業經檢察官當庭
    更正如上）。另基於施用第二級毒品甲基安非他命之犯意，
    於96年7 月27日中午12時許，在上開產業道路旁，以將甲基
    安非他命置於玻璃球內點火燒烤吸食煙氣之方式，施用第二
    級毒品甲基安非他命1 次，上開毒品係分別施用。嗣於同日
    中午12時30分許，在上開產業道路旁為警查獲，並扣得海洛
    因11包（驗後淨重共1.35公克，及內含海洛因之包裝袋11個
    ）。經警採集其尿液送檢，檢驗結果呈嗎啡及甲基安非他命
    之陽性反應，而知上情。
二、案經高雄市政府警察局小港分局報請臺灣高雄地方法院檢察
    署檢察官偵查起訴。
    理  由
一、前開事實，業據被告乙○○於本院審理中坦白承認（見本院
    卷第58頁至至第59頁），且經警採集被告尿液送高雄市立凱
    旋醫院檢驗，結果呈嗎啡及甲基安非他命之陽性反應，有該
    醫院所出具之濫用藥物尿液檢驗報告附卷（見偵卷第7 頁）
    ，並有被告所持之白色粉末11包扣案可稽。而上開白色粉末
    確係海洛因之事實，亦有法務部調查局鑑定書可憑（見本院
    卷第55頁）。爰審酌：(一)氣相層析質譜儀（GC／MS）乃目前
    就藥物篩檢結果必須進一步確認時最常採用之確認方法，因
    此在良好的操作條件之下，以氣相層析質譜儀作藥物及其代
    謝物之定性及定量分析，幾乎不會有偽陽性反應產生，業經
    行政院國軍退除役官輔導委員會台北榮民總醫院於83年4 月
    7 日以（83）北總內字第03059 號函示明確。(二)又海洛因係
    嗎啡經化學合成之半人工合成品，毒性倍於嗎啡，其經吸食
    或施打入人體，經新陳代謝作用又分解成嗎啡，故海洛因在
    進入人體後，均以嗎啡型態排於尿液中，故於吸食或施打海
    洛因者尿液中，可檢出嗎啡陽性反應，業經憲兵司令部80年
    5 月7 日以（80）鑑驗字第1746號函示明確。(三)而甲基安非
    他命經口服投與後約百分之70於24小時內自尿中排出，約百
    分之90於96小時內自尿中排出，且甲基安非他命成分之檢出
    與其投與方式、投與量、個人體質、採尿時間與檢測儀器之
    精密度等諸多方式有關，因此僅憑尿液中呈甲基安非他命陽
    性反應，並無法確實推算吸食時間距採集時間之長短，惟依
    上述資料推斷，最長不會超過4 日即96小時，亦經行政院衛
    生署藥物食品檢驗局81年2 月8 日81藥檢一字第001156號函
    示明確。從而，被告尿液經以氣相層析質譜儀鑑驗後，結果
    分呈嗎啡及甲基安非他命陽性反應，已如前述，是依前開函
    示意旨，被告自白核與事實相符。按毒品危害防制條例於92
    年7 月9 日修正公布，自93年1 月9 日施行，其中第20 條
    、第23條將施用毒品之刑事處遇程序，區分為「初犯」及「
    5 年內再犯」、「5 年後再犯」。依其立法理由之說明：「
    初犯」，經觀察、勒戒或強制戒治後，應為不起訴處分或不
    付審理之裁定；經觀察、勒戒或強制戒治執行完畢釋放後，
    「5 年內再犯」者，因其再犯率甚高，原實施之觀察、勒戒
    及強制戒治既已無法收其實效，爰依法追訴或裁定交付審理
    。至於經觀察、勒戒或強制戒治執行完畢釋放後，「5 年後
    再犯」者，前所實施之觀察、勒戒或強制戒治已足以遮斷其
    施用毒品之毒癮，為期自新及協助其斷除毒癮，仍適用「初
    犯」規定，先經觀察、勒戒或強制戒治之程序。從而依修正
    後之規定，僅限於「初犯」及「5 年後再犯」二種情形，始
    應先經觀察、勒戒或強制戒治程序。倘被告於5 年內已再犯
    ，經依法追訴處罰，縱其第3 次（或第3 次以上）再度施用
    毒品之時間，在初犯經觀察、勒戒或強制戒治執行完畢釋放
    5 年以後，已不合於「5 年後再犯」之規定，且因已於「5
    年內再犯」，顯見其再犯率甚高，原實施觀察、勒戒或強制
    戒治，已無法收其實效，即應依該條例第10條處罰（最高法
    院95年5 月9 日95年度第7 次刑事庭會議決議參照）。查被
    告前因施用毒品案件，經本院以87年毒聲字第4331號裁定送
    勒戒處所觀察、勒戒後，認有繼續施用毒品之傾向，經本院
    以88年毒聲字第3318號裁定令入戒治所施以強制戒治，於89
    年3 月22日停止強制戒治出監，於89年5 月6 日視為執行完
    畢，經臺灣高雄地方法院檢察署檢察官於89年5 月30日以89
    年度戒毒偵字第587 號為不起訴處分確定。復於前揭強制戒
    治視為執行完畢後5 年內，再為施用毒品等犯行，經本院以
    92年度訴字第2553號判決判處有期徒刑1 年8 月確定，於94
    年11月9 日縮刑期滿執行完畢之事實，有臺灣高等法院被告
    前案紀錄表在卷可憑，是被告雖係於上開強制戒治視為執行
    完畢釋放5 年後再犯本罪，然其前次所犯本院92年度訴字第
    2553號施用毒品等案件，係在上開強制戒治視為執行完畢後
    5 年內所為，而屬「5 年內再犯」之情形，依最高法院上開
    決議之意旨，被告本件施用海洛因之犯行，應依法論科。從
    而，本案事證明確，被告犯行堪予認定。
二、核被告所為，係犯毒品危害防制條例第10條第1 項之施用第
    一級毒品及同條例第10條第2 項之施用第二級毒品罪。被告
    持有第一級、第二級毒品之行為，已為其後施用之高度行為
    所吸收，均不另論罪。被告所犯上開施用第一級毒品罪（2
    次）及施用第二級毒品罪（1 次），犯意各別，應分論併罰
    。又被告曾因如事實欄所示犯行，經本院判決如事實欄所示
    罪刑確定，於94年11月9 日縮刑期滿執行完畢之事實，此有
    前開前案紀錄表可佐，是其5 年以內故意再犯本件有期徒刑
    以上之罪，均為累犯，各應依刑法第47條第1 項規定加重其
    刑。爰審酌被告前經強制戒治及有期徒刑執行完畢後，猶不
    思戒除毒癮，顯見其並無堅定戒癮之意志，惟念其行為尚未
    危害他人及其犯後坦承犯行，態度尚稱良好等一切情狀，分
    別量處如主文所示之刑，並依刑法第51條第5 款之規定，定
    其應執行刑。扣案之海洛因11包（驗後淨重共1.35公克，及
    內含與海洛因難以析離，應一併視為毒品之包裝袋11個），
    係查獲之毒品，依毒品危害防制條例第18條第1 項前段規定
    ，諭知沒收銷燬。另海洛因送驗所致之耗損，因已滅失，爰
    不沒收銷燬之。
據上論斷，應依刑事訴訟法第273 條之1 第1 項、第299 條第1
項前段，毒品危害防制條例第10條第1 項、第2 項、第18條第1
項前段，刑法第11條、第47條第1 項、第51條第5 款，判決如主
文。
本案經檢察官甲○○到庭執行職務。
中    華    民    國    97    年     1    月     9     日
                    刑事第十五庭法  官  方錦源
以上正本證明與原本無異。
如不服本判決應於收受本判決後10日內向本院提出上訴書狀，並
應敘述具體理由，如未敘述上訴理由者，應於上訴期間屆滿後20
日內補提理由書狀於本院（均須按他造當事人之人數附繕本）「
切勿逕送上級法院」。
中    華    民    國    97    年      1   月     9     日
                                書記官  鄧思辰
附錄條文：
毒品危害防制條例第10條第1項、第2項：
施用第一級毒品者，處6月以上5年以下有期徒刑。
施用第二級毒品者，處3年以下有期徒刑。


司法院資訊處製作；財團法人民間司法改革基金會備份。
